臺灣板橋地方法院刑事判決　　　　　　　　　　　　　九十一年度訴字第九二三號
　　公　訴　人　臺灣板橋地方法院檢察署檢察官
　　被　　　告　乙○○　男　五.
右列被告因偽造文書等案件，經檢察官提起公訴（九十一年度偵緝字第九０號），本
院判決如左：
    主  文
乙○○行使偽造私文書，足以生損害於他人，處有期徒刑肆月，如易科罰金，以佰
元折算壹日。租借合約書上「連帶保證人」項下偽造之「甲○○」署押壹枚沒收。
    事  實
一、乙○○於民國八十九年七月十七日中午，至臺北縣三重市○○路○段一三六巷十
    一弄十一號丙○○之住處，欲向丙○○承租營業用小客車（計程車）使用，丙○○乃將空白之租借合約書一份交付乙○○，並要求乙○○除繳交保證金新臺幣五
    千元外，尚需覓得一連帶保證人，始同意出租；乙○○旋至臺北縣新莊市○○街
    其友人甲○○住處，私下取走甲○○已棄置不要且無經濟價值之破舊國民身分證
    影本一張，並於同日下午三、四時許，至上開丙○○住處，將前揭甲○○之國民
    身分證影本一張交付丙○○，並向不知情之丙○○表示甲○○已同意擔任連帶保
    證人，因甲○○有事無法前來，由伊代為填寫租借合約書等語，同時在租借合約
    書上「連帶保證人」項下，偽簽「甲○○」之署名一枚並填載甲○○之國民身分
    證字號、住址及行動電話號碼等資料，而偽造甲○○同意擔任乙○○向丙○○承
    租車牌號碼Ｅ六─六九七號營業用小客車之租借合約書之連帶保證人，再持交丙○○，而行使上開偽造之私文書，足以生損害於丙○○及甲○○；嗣因乙○○未
    依約按時繳納租金及交通違規罰款，丙○○轉向甲○○催討時，始得知上情（乙○○對於上開車輛，並無為自己或他人不法所有之意圖，其於租車三個月後，已
    將該車歸還丙○○）。
二、案經丙○○訴由臺灣板橋地方法院檢察署檢察官偵查起訴。
    理  由
一、右揭事實，業據被害人丙○○於偵審中指述明確，並經證人甲○○於偵審中具結
    證述屬實，且被告乙○○於本院審理時已自白：「我現在承認我沒有經過甲○○
    同意就簽他的名字當保證人。」此外，復有上開租借合約書及行車執照影本各一
    份附卷可稽。本案事證明確，被告犯行洵堪認定。
二、核被告乙○○所為，係犯刑法第二百十六條、第二百十條之行使偽造私文書罪。
    被告偽造署押之行為，係偽造私文書之階段行為，而偽造私文書之低度行為又為
    行使之高度行為所吸收，均不另論罪。爰審酌被告之素行（參考卷附臺灣高等法
    院檢察署刑案紀錄簡覆表）、犯罪之目的、動機、手段、所生之危害及犯後已於
    本院審理時坦承犯行等一切情狀，量處如主文所示之刑。被告行為後，刑法第四
    十一條業於九十年一月四日修正為「犯最重本刑為五年以下有期徒刑以下之刑之
    罪，而受六月以下有期徒刑或拘役之宣告，因身體、教育、職業、家庭之關係或
    其他正當事由，執行顯有困難者，得以一元以上三元以下折算一日，易科罰金。
    但確因不執行所宣告之刑，難收矯正之效或難以維持法秩序者，不在此限。」「
    併合處罰之數罪，均有前項情形，其應執行之刑逾六月者，亦同。」並於同年月
    十日公布施行，於同年月十二日生效，比較新舊法之規定，以變更後之新法對被
    告有利，依刑法第二條第一項前段之規定，自應適用裁判時之刑法第四十一條第
    一項前段規定諭知易科罰金之折算標準。被告冒用甲○○名義，於上開租借合約
    書上連帶保證人項下偽造「甲○○」之署名一枚，該租借合約書已經被告交由乙○○，屬乙○○所有，惟上開偽造之「甲○○」署名一枚，仍應依刑法第二百十
    九條宣告沒收。
三、公訴意旨另認：被告乙○○意圖為自己不法所有，於八十九年間某日，在台北縣
    新莊市○○街三巷二十號之一甲○○家中，趁甲○○不在家，而其家人不察之際
    ，徒手竊取甲○○之國民身分證影本一紙，因認被告另涉犯刑法第三百二十條第
    一項之普通竊盜罪嫌云云。惟按犯罪事實應依證據認定之，無證據不得推定其犯
    罪事實，又不能證明被告犯罪者，應諭知無罪之判決，刑事訴訟法第一百五十四
    條、第三百零一條第一項分別定有明文；次按行為人所竊取之物，如無經濟價值
    ，且任人索取，即無構成竊盜罪之餘地（參照最高法院四十七年台上字第一三九
    九號判例意旨）。訊據被告堅決否認有竊取甲○○國民身分證影本之犯行。查：
    被害人丙○○於九十一年五月三十一日本院調查時陳稱：「被告提出之甲○○國
    民身分證影本較為破爛」等語；又證人甲○○於九十年八月三十日檢察事務官訊
    問時陳稱：「（問：你為何未報案處理？）我朋友曾對我說：身分證用影本沒用
    ，桌上隨便擺，所以未報案。」復於本院審理時證稱：「有一次被告來我家，當
    時我的身分證影本放在桌上，這是我以前看病影印的，後來告訴人來找我說，被
    告租車沒有繳錢，我在猜可能被告拿我的身分證影本再去影印一份使用，但當時
    我沒有親眼看到。（問：你自己的身分證影本是否還需要？）我不要了，所以才
    隨便放。」由是可知，被告取走之甲○○國民身分證影本一張，係甲○○棄置不
    要之破舊物品，無經濟價值，從而，被告取走該國民身分證影本之行為，即不構
    成竊盜罪，此外查無其他積極證據足認公訴人所指被告此部分犯嫌與事實相符，
    依上開說明，此部分不能證明被告犯罪，因公訴意旨認此部分與前揭被告所犯行
    使偽造私文書罪間，具有牽連犯之裁判上一罪關係，爰不另為無罪之諭知。
據上論斷，應依刑事訴訟法第二百九十九條第一項前段，刑法第二條第一項前段、第
二百十六條、第二百十條、第四十一條第一項前段、第二百十九條，罰金罰鍰提高標
準條例第二項，判決如主文。
本案經檢察官許景森到庭執行職務。
中    華    民    國      九十一      年      十      月      十一      日
                                      臺灣板橋地方法院刑事第三庭
                                          法  官  樊  季  康
右正本證明與原本無異。
如不服本判決，應於判決送達後十日內，向本院提出上訴狀。
                                          書記官  馬  秀  芳
中    華    民    國      九十一      年      十      月      十一      日
附錄本案所犯法條全文
刑法第二百十六條
行使第二百十條至第二百十五條之文書者，依偽造、變造文書或登載不實
事項或使登載不實事項之規定處斷。
刑法第二百十條
偽造、變造私文書，足以生損害於公眾或他人者，處五年以下有期徒刑。
